臺灣屏東地方法院民事裁定　　　　　　 94年度家抗字第6號
抗　告　人　財政部國有財產局台灣南區辦事處
法定代理人　莊翠雲
相　對　人　國泰人壽保險股份有限公司
法定代理人　黃調貴
代　理　人　張耀庭
上列抗告人因與相對人國泰人壽保險股份有限公司間指定遺產管
理人事件，對於中華民國94年10月17日原審94年度財管字第29號
所為裁定，提起抗告，本院裁定如左：
      主    文
抗告駁回。
抗告費用由抗告人負擔。
      理    由
一、本件抗告意旨略以：原審以被繼承人張樹仁之合法繼承人均
    拋棄繼承，致無人繼承後，依相對人之聲請而選定伊為遺產
    管理人，惟張樹仁可能有負債超過遺產而形同破產之情形，
    依司法院74年10月15日（74）院台廳1 字第05786 號函所示
    ，此類事件宜儘量避免選任國有財產局為遺產管理人；況現
    行法令並無已拋棄繼承之繼承人不得為遺產管理人之規定，
    且因繼承人就被繼承人之債權債務、印鑑、重要證件及產權
    文件等，均較知悉，應屬適任人選。再者，如由抗告人為遺
    產管理人，倘負債大於資產，則伊所耗費之時間、人力均難
    以金錢衡量，不僅國庫利益受損，亦造成浪費國家資源於特
    定人之不公現象，原裁定尚有不當，爰請求廢棄等語。
二、經查，本件被繼承人張樹仁於民國94年2 月8 日死亡，其配
    偶及第一順位繼承人即其子張佳瑀、第二順位繼承人母李麗
    文，第三順位繼承人即其兄弟姊妹張樹基、張樹言、張樹平
    、張紉美均已拋棄繼承，而其父張容、其弟張樹恒及第四順
    位繼承人即其祖父母均已死亡，第一順位之繼承人張佳瑀等
    人均已合法拋棄繼承，第二、三順序之法定繼承人中，除死
    亡者外，亦拋棄繼承等情，業據相對人提出原審94少家慧字
    第0940013099號函在卷為證，復經本院依職權調取本院94年
    年度繼字第188 、220 號拋棄繼承全卷查證屬實。又相對人
    為張樹仁之債權人，有其提出之屏東地政事務所他項權利證
    明書、抵押權設定契約書、約定書、借據、土地及建物登記
    簿謄在卷可按，並有本院民事執行處屏院木民執庚字第94年
    度執字第9972號通知函可憑，則相對人自得以利害關係人身
    分聲請選任遺產管理人，原法院經斟酌結果，而選任抗告人
    為遺產管理人，即無不當。又選任遺產管理人為法院職權行
    使之事項，如無違背法令及經驗法則，或受選任人有得拒絕
    擔任之正當事由外，應不得執為抗告之依據。本件抗告人為
    國家管理財產之機關，如本件遺產經清償債務後尚有剩餘，
    依民法第1185條規定，即歸屬國庫，則由其為遺產管理人，
    應屬適當，自不得在未經實際管理前，即以可能有負債超過
    遺產或浪費時間、人力等事宜之預測，為拒絕擔任之論據，
    且抗告人為政府機關，與被繼承人間無利害關係，復有相當
    之專業能力足以勝任管理職務，顯較其他已無繼承意願而拋
    棄繼承之人為適當，況遺產管理在性質上非僅為被繼承人消
    極管理其遺產而已，因該遺產已不屬繼承人所有，而國庫亦
    有其取得財產利益之期待權，具有某種程度之公益性，若仍
    由無繼承意願之人為管理人，難免因而影響管理之積極作為
    ，與遺產管理之本意即不相符。再者，拋棄繼承既為民法所
    規定繼承人之權利，一經行使後，就其與被繼承人間之財產
    關係即行斷絕，如再選任其為遺產管理人，而由其就被繼承
    人之財產為管理，無異剝奪其享有拋棄繼承之實益，與立法
    意旨顯然違背。又張樹仁之法定繼承人，既均已拋棄繼承，
    應無再擔任遺產管理人之意願，如選任其為遺產管理人，不
    僅可能因無意願而影響管理事務之進行，就專業知識及管理
    能力，亦有所欠缺，尚非適當之人選。至司法院前開函文，
    僅表明儘量不宜選任，而供法院斟酌，並非為不得選任之依
    據，更不得執為拒絕擔任之論據，則抗告意旨認原裁定不當
    ，求予廢棄，即無理由，應予駁回。
三、據上論結，本件抗告為無理由，依非訟事件法第21條第2項
    、民事訴訟法第495 條之1 、第449 條、第78條，裁定如主
    文。
中　　華　　民　　國　　94　　年　　11　　月　　28　　日
                  少年及家事庭庭長法　官　廖文忠
   　　　　　　               　　法　官　潘  快
     　　　　　　　               法　官　李芳南
以上正本證明與原本無異。
如不服本裁定，應以裁定適用法規顯有錯誤為抗告理由時，始得
於收受送達後10日內向本院提起抗告狀，（須按他造當事人人數
提出繕本），並須經本院以原裁定所涉及之法律見解具有原則上
之重要性為限而為許可者，方得抗告臺灣高等法院高雄分院。（
非訟事件法第45條）
                                  書記官　潘豐益
中　　華　　民　　國　　94　　年　　11　　月　　 28　　日
